【裁判字號】    97,交聲,3166
【裁判日期】    980410
【裁判案由】    交管條例聲異
【裁判全文】
臺灣板橋地方法院交通事件裁定        97年度交聲字第3166號
                                    97年度交聲字第3167號
                                    97年度交聲字第3168號
                                    97年度交聲字第3169號
                                    97年度交聲字第3170號
                                    97年度交聲字第3171號
                                    97年度交聲字第3172號
                                    97年度交聲字第3173號
                                    97年度交聲字第3174號
                                    97年度交聲字第3175號
原處分機關  交通部公路總局臺北區監理所板橋監理站
異  議  人  牟晨睿  原名甲○.
即受處分人
上列異議人即受處分人因違反道路交通管理處罰條例案件，對於
交通部公路總局臺北區監理所板橋監理站於97年11月27日所為如
附表所示之裁決處分，聲明異議，本院裁定如下：
    主  文
異議均駁回。
    理  由
一、原處分意旨略以：異議人即受處分人牟晨睿所有之車牌號碼
    DHW-871 號輕型機車，分別於如附表所示之時間、地點，各
    有如附表所載之違規事實，因認異議人違反如附表所載之規
    定，而分別為如附表所載之裁罰處分。
二、聲明異議意旨略以：伊懷疑執行勤務之員警要讓國家增加稅
    收，讓阿扁可以洗錢，成為前朝政府的洗錢幫兇，若不是為
    了增加前朝政府的稅收及罰金收入，幫助總統洗錢，員警怎
    麼會執勤開單的這麼認真，況且交通罰鍰有62％繳交國庫，
    因為阿扁指使公務員辛苦執勤，將罰金繳交國庫，使阿扁可
    以把錢藏匿海外，讓國庫豐收，政府是一個貪污的政府，依
    據民國76年到89年的統計資料，民進黨政府執政時期比國民
    黨政府執政時開單的多，所以這是合理的懷疑，依據國家賠
    償法，公務人員有疏失時要賠償人民，所以請民進黨政府還
    伊已繳納之罰鍰，而且伊認為取締與否只是在員警一念之間
    ，有時後有些人違規，員警不見得會處罰，應該是受到上級
    長官的壓力，逼員警要有業績，所以才會罰得這麼勤，伊最
    近很窮，工作不穩定，請法官酌量刪減罰金，爰依法聲明異
    議，請求撤銷原處分云云。
三、按94年2 月5 日公布、95年2 月5 日施行之行政罰法第27條
    第1 項、第2 項雖規定：「行政罰之裁處權，因3 年期間之
    經過而消滅。前項期間，自違反行政法上義務之行為終了時
    起算。但行為之結果發生在後者，自該結果發生時起算。」
    惟同法第45條第1 項、第2 項規定：「本法施行前違反行政
    法上義務之行為應受處罰而未經裁處，於本法施行後裁處者
    ，除第15條、第16條、第18條第2 項、第20條及第22條規定
    外，均適用之。前項行政罰之裁處時效，自本法施行之日起
    算」，揆諸該條之立法意旨，係採不溯及既往原則，故該法
    施行前違反行政法上義務之行為應受處罰而未經裁處者，裁
    處權時效自該法施行之日起算。查本件受處分人於附表編號
    1 至8 所示之時間，在禁止臨時停車處所停車及在設有禁止
    停車標誌之處所停車之違規行為，均是屬於行政罰法施行前
    之違規行為，依該法第45條第2 項規定，裁處權之3 年時效
    ，應自95年2 月5 日起算，故本件附表編號1 至8 所示之裁
    罰尚未逾法定之3 年時效期間，合先敘明。
四、次按行政罰法第5 條規定：「行為後法律或自治條例有變更
    者，適用行政機關最初裁處時之法律或自治條例。但裁處前
    之法律或自治條例有利於受處罰者，適用最有利於受處罰者
    之規定」，採從新從輕原則，所謂「從新」，即係適用行政
    機關最初裁處時之法律，至於「從輕」，則係指行為時至行
    政機關最初裁處前之法律有利於受處罰者，適用最有利於受
    處罰者之規定。查本件受處分人違規行為係分別發生於附表
    編號1 至8 所示之時間，原處分機關裁決日期則為97年11月
    27日，故本件附表編號1 至8 所示之違規行為即有依行政罰
    法第5 條比較新舊法適用之必要。復查本件受處分人違規行
    為所涉之道路交通管理處罰條例第56條，業於95年7 月1 日
    起修正施行，惟上開條文修正前、後所規定之罰鍰額度，兩
    者並無不同，修正前之規定並未較有利於異議人，揆諸前揭
    行政罰法第5 條前段規定，即應適用修正後之道路交通管理
    處罰條例第56條規定而為處罰。
五、按汽車駕駛人停車時，在禁止臨時停車處所停車、在設有禁
    止停車標誌、標線之處所停車者，處新臺幣（下同）600 元
    以上1,200 元以下罰鍰；汽車駕駛人在道路收費停車處所停
    車，未依規定繳費，主管機關應書面通知駕駛人7 日內補繳
    ，並收取必要之工本費用，逾期再不繳納，處300 元罰鍰，
    道路交通管理處罰條例第56條第1 項第1 款、第4 款、第2
    項分別定有明文。
六、經查：
(一)本件異議人牟晨睿所有之上開機車，各於如附表所示之時間
    、地點，分別有違反如附表所示之違規事實，經原舉發單位
    各製發如附表所示之舉發通知單逕行舉發等情，有臺北市停
    車管理工程處97年12月17日北市停管字第09737592300 號函
    暨檢附舉發通知單10紙及違規採證照片9 張、臺北市○○路
    邊收費停車場停車單號：00000000000000000 號停車費繳費
    通知（停管處收執聯）1 紙、臺北市停車管理工程處97年1
    0 月17日北市停管字第09736072900 號函、臺北市停車管理
    處95年6 月1 日北市停四字第095352896700號函在卷可稽（
    見本院卷第15、19、27至37頁）。
(二)異議人於本院審理時到庭陳稱：車牌號碼DHW-871 號輕型機
    車是伊所有，該車違規停放在南京西路、南京東路四段及八
    德路一段的舉發通知單及違規採證照片，伊都有收到，另外
    1 件是在路邊停車繳費經催繳未繳的，伊不想去處理，伊確
    實有將上開機車停放在青島西路，伊也有收到該件的舉發通
    知單及罰單，伊對於法院所調取的舉發通知單、違規採證照
    片都沒有意見，伊都看過了等語明確（見本院卷第45、46頁
    ），是異議人對於其所有之上開機車，於如附表所示之時、
    地，各有如附表所示之違規行為之客觀事實並不爭執，堪認
    異議人於如附表所示之上開時、地，確有如附表所示之違規
    情事無訛。
(三)「標線依其型態原則上分類如左：一、線條以實線或虛線標
    繪於路面或緣石上，用以管制交通者，原則上區分如左：‧
    ‧‧（四）黃實線：設於路側者，用以禁止停車；設於中央
    分向島兩側者，用以分隔對向車流。（五）紅實線：設於路
    側，用以禁止臨時停車。」，道路交通標誌標線號誌設置規
    則第149 條第1 項第1 款第4 、5 目分別規定甚明。而觀諸
    如附表編號1 、10所示之舉發通知單所檢附之違規採證照片
    （見本院卷第28、37頁），明顯可見異議人所有之上開機車
    停放確實停放在繪製有代表禁止臨時停車之紅線路段及禁止
    停車之黃線路段，而該紅色、黃色實線亦明顯可供一般用路
    人及駕駛人遵循，且一般人依其社會生活經驗觀察，應可以
    判斷該處為禁止臨時停車及禁止停車處所甚明。異議人逕將
    上開機車停放在禁止臨時停車及禁止停車處所，所為顯已違
    反道路交通管理處罰條例第56條第1 項第1 款、第4 款之規
    定，異議人於附表編號1 、10所示之時、地，確有在禁止臨
    時停車及禁止停車處所停車之違規，已甚明確。
(四)又觀諸如附表編號2 至8 所示之舉發通知單所檢附之違規採
    證照片（見本院卷第29至35頁），明顯可見異議人所有之上
    開機車停放地點係在人行道上，且該處地面並未劃設機器腳
    踏車停放線，而人行道係劃設專供行人通行之用，基於道路
    交通管理之公益目的，自不容私人停車佔用以妨礙行人通行
    之安全。況該處已設有「人行道禁止停車」之標誌，異議人
    逕將其機車停放在上開設有禁止停車標誌、標線之處所停車
    ，所為顯已違反道路交通管理處罰條例第56條第1 項第4 款
    之規定，異議人分別於附表編號2 至8 所示之時、地，在設
    有禁止停車標誌之處所違規停車之事實，亦堪以認定。
(五)至如附表編號9 所示之舉發通知單所檢附之臺北市○○路邊
    收費停車場停車單號：00000000000000000 號停車費繳費通
    知（停管處收執聯）1 紙（見本院卷第36頁），已足證主管
    機關確已依法律規定完成書面通知異議人補繳停車費之程序
    ，此亦為異議人所不否認，是以，異議人於如附表編號9 所
    示之時、地，確有在道路收費停車處所停車經催繳不依規定
    繳費之違規行為甚明。
(六)異議人雖辯稱：執行勤務之員警是要讓國家增加稅收，幫助
    總統洗錢，否則怎麼會執勤開單的這麼認真云云。惟舉發交
    通違規，以確保用路人安全，既係交通警察或一般行政警察
    業務之一，縱警察主管機關規定每位員警每月舉發之交通違
    規件數，執行勤務之員警為達成上級規定之舉發件數，因而
    認真執行勤務，如執行方式合於規定，依法行政，難據此即
    認員警舉發駕駛人交通違規之行政作為，有何違法或違反行
    政原則，是異議人上開所辯，不足採信。
(七)另異議人以員警選擇性執法等情詞置辯，然行政機關為行政
    行為，非有正當理由，不得為差別待遇，固為行政程序法第
    5 條所揭示之平等原則，亦為行政法上重要之一般法律原則
    ，惟主張平等原則之基礎事實應為合法，即處分相對人不得
    要求行政機關為不法行政行為之平等，縱然該處有其他違規
    停車情事而未為員警所舉發，亦非為異議人可得據以免責之
    事由。況該處未被舉發之車輛是否亦違規停車，並不影響異
    議人有上開違規行為之認定，則異議人主張員警選擇性執法
    ，不足據以反論異議人未違規停車，其此部分所辯，亦不足
    採。從而，異議人於如附表所示之時、地，各有如附表所示
    之違規事實，均甚為灼然，已如前述，此外，本院復查無其
    他證據足認原舉發機關有何取締疏誤之情事，而異議人所提
    出之舉發違反道路交通管理事件成果統計資料（見本院卷第
    48、49頁），均無解於其應負之違規罰責，併此敘明。
七、綜上所述，異議人所有之上開機車既確有於如附表所示之上
    開時、地，各有如附表所示之違規事實，則原處分機關據以
    援引前揭規定，並參酌違反道路交通管理事件統一裁罰基準
    表之規定，分別裁處異議人如附表所示之裁罰處分，核無違
    誤。異議人之異議均無理由，均應予駁回。
據上論斷，應依道路交通案件處理辦法第19條，裁定如主文。
中    華    民    國    98    年    4     月    10    日
                  交通法庭  法  官  錢衍蓁
上列正本證明與原本無異。
如不服本裁定，應於裁定送達後五日內敘明抗告理由，向本院提
出抗告狀。
                            書記官  劉靜慧
中    華    民    國    98    年    4     月    10    日
附表：
┌─┬─────┬────────┬────────────┬──────┬────┬────┬────┐
│編│ 本院案號 │原舉發單位      │裁決機關裁決書編號      │違規時間    │違規事實│舉發法條│裁罰處分│
│號│          ├────────┤                        ├──────┤        │        │(新臺幣)│
│  │          │舉發通知單編號  │                        │違規地點    │        │        │        │
├─┼─────┼────────┼────────────┼──────┼────┼────┼────┤
│１│97年度交聲│臺北市停車管理處│交通部公路總局臺北區監理│92年3月26日 │在禁止臨│道路交通│1,200元 │
│  │字第3166號│北市交停字第    │所板橋監理站板監裁字第  │上午9時10分 │時停車處│管理處罰│        │
│  │          │1A0000000 號    │41-1A0000000號          │臺北市南京東│所停車  │條例第56│        │
│  │          │                │                        │路四段130號 │        │條第1項 │        │
│  │          │                │                        │            │        │第1款   │        │
├─┼─────┼────────┼────────────┼──────┼────┼────┼────┤
│２│97年度交聲│同上北市交停字第│同上板監裁字第          │93年6月3日  │在設有禁│道路交通│1,200元 │
│  │字第3167號│1A0000000 號    │41-1A0000000號          │上午8時30分 │止停車標│管理處罰│        │
│  │          │                │                        │臺北市南京西│誌之處所│條例第56│        │
│  │          │                │                        │路64巷      │停車    │條第1項 │        │
│  │          │                │                        │            │        │第4款   │        │
├─┼─────┼────────┼────────────┼──────┼────┼────┼────┤
│３│97年度交聲│同上北市交停字第│同上板監裁字第          │93年6月4日  │同上    │同上    │1,200元 │
│  │字第3168號│1A0000000 號    │41-1A0000000號          │上午9時40分 │        │        │        │
│  │          │                │                        │臺北市南京西│        │        │        │
│  │          │                │                        │路64巷      │        │        │        │
├─┼─────┼────────┼────────────┼──────┼────┼────┼────┤
│４│97年度交聲│同上北市交停字第│同上板監裁字第          │93年6月7日  │同上    │同上    │1,200元 │
│  │字第3169號│1A0000000 號    │41-1A0000000號          │下午2時5分  │        │        │        │
│  │          │                │                        │臺北市南京西│        │        │        │
│  │          │                │                        │路64巷      │        │        │        │
├─┼─────┼────────┼────────────┼──────┼────┼────┼────┤
│５│97年度交聲│同上北市交停字第│同上板監裁字第          │93年6月8日  │同上    │同上    │1,200元 │
│  │字第3170號│1A0000000 號    │41-1A0000000號          │上午8時25分 │        │        │        │
│  │          │                │                        │臺北市南京西│        │        │        │
│  │          │                │                        │路64巷      │        │        │        │
├─┼─────┼────────┼────────────┼──────┼────┼────┼────┤
│６│97年度交聲│同上北市交停字第│同上板監裁字第          │93年6月8日  │同上    │同上    │1,200元 │
│  │字第3171號│1A0000000 號    │41-1A0000000號          │下午2時45分 │        │        │        │
│  │          │                │                        │臺北市南京西│        │        │        │
│  │          │                │                        │路64巷      │        │        │        │
├─┼─────┼────────┼────────────┼──────┼────┼────┼────┤
│７│97年度交聲│同上北市交停字第│同上板監裁字第          │93年6月9日  │同上    │同上    │1,200元 │
│  │字第3172號│1A0000000 號    │41-1A0000000號          │上午10時20分│        │        │        │
│  │          │                │                        │臺北市南京西│        │        │        │
│  │          │                │                        │路64巷      │        │        │        │
├─┼─────┼────────┼────────────┼──────┼────┼────┼────┤
│８│97年度交聲│同上北市交停字第│同上板監裁字第          │93年6月11日 │同上    │同上    │1,200元 │
│  │字第3173號│1A0000000 號    │41-1A0000000號          │下午2時5分  │        │        │        │
│  │          │                │                        │臺北市南京西│        │        │        │
│  │          │                │                        │路64巷      │        │        │        │
├─┼─────┼────────┼────────────┼──────┼────┼────┼────┤
│９│97年度交聲│臺北市停車管理工│同上板監裁字第          │96年1月10日 │在道路收│道路交通│300元   │
│  │字第3174號│程處北市交停字第│41-1AC587850號          │上午11時25分│費停車處│管理處罰│        │
│  │          │1AC587850 號    │                        │臺北市青島西│所停車經│條例第56│        │
│  │          │                │                        │路          │催繳不依│條第2項 │        │
│  │          │                │                        │            │規定繳費│        │        │
├─┼─────┼────────┼────────────┼──────┼────┼────┼────┤
│１０│97年度交聲│同上北市交停字第│同上板監裁字第          │96年6月8日  │在設有禁│道路交通│1,200元 │
│  │字第3175號│1AB630778 號    │41-1AB630778號          │下午4時24分 │止停車標│管理處罰│        │
│  │          │                │                        │臺北市○○路│誌之處所│條例第56│        │
│  │          │                │                        │一段54號    │停車    │條第1項 │        │
│  │          │                │                        │            │        │第4款   │        │
└─┴─────┴────────┴────────────┴──────┴────┴────┴────┘


司法院資訊處製作；財團法人民間司法改革基金會備份。
